【裁判字號】    90,交上訴,1280
【裁判日期】    901114
【裁判案由】    公共危險等
【裁判全文】
臺灣高等法院臺南分院刑事判決          九十年度交上訴字第一二八號  Ａ
      上  訴  人
      即  被  告  甲  ○  ○
右上訴人因公共危險等案件，不服臺灣台南地方法院九十年度交訴字第八號中華民
國九十年八月十七日第一審判決（起訴案號：臺灣台南地方法院檢察署九十年度偵字
第六五九號），提起上訴，本院判決如左：
      主      文
上訴駁回。
      事      實
一、甲○○於民國（下同）八十九年十一月五日下午，駕駛車牌號碼ＮＧＡ─三六三
    號重型機車，沿台南市○○路○段，由南往北方向行駛，而於同日下午五時四十
    分許，途經該路段與和善街之交岔路口時，理應注意汽車行駛至交岔路口，左轉
    彎時，應行至交岔路口中心處左轉，且轉彎車應讓直行車先行，又依當時天候晴
    朗、路面乾燥無缺陷、道路上未有任何障礙物、視距良好等情形以觀，客觀上亦
    無不能注意之情事，其竟疏未行至路口中心處，且未禮讓直行車先行，即貿然左
    轉。適有由乙○○所騎，後載丙○○之車牌號碼ＵＯＦ—七三０號輕型機車，沿
    前述臨安路一段，由北往南方向，行經該交岔路口時，亦疏未注意車前狀況，即
    貿然通過該路口。甲○○因有上開疏失，致乙○○見狀時，業已閃煞不及，而與
    甲○○所騎之機車發生碰撞，乙○○、丙○○隨即人、車倒地，乙○○並因之受
    有上腹部鈍挫傷、右肩鈍挫傷及兩膝擦傷等傷害；丙○○則因之受有頭部及胸部
    鈍挫傷之傷害。甲○○駕駛機車肇事，並致乙○○、丙○○二人受傷，回頭看一
    下後，不僅未下車察看二人之傷勢，且隨即駕車逕自逃離現場，嗣經年籍、姓名
    不詳之駕駛人，見狀後駕車前往追趕攔阻，而甲○○經攔阻，於約十分鐘後，始
    返回現場處理，而經警查悉上情。
二、案經乙○○、丙○○訴由台南市警察局第四分局報請臺灣臺南地方法院檢察署檢
    察官偵查起訴。
      理      由
一、上訴人即被告甲○○經合法傳喚，無正當理由於審判期日不到庭，然其於原審審
    理時矢口否認涉有右述過失傷害及駕車肇事逃逸之犯行，辯稱：其所騎之機車並
    未與告訴人乙○○所騎之機車發生碰撞，其所騎之機車並無任何毀損、碰撞之痕
    跡，而告訴人乙○○、丙○○二人受傷，應係自己駕車不慎所致，且其亦不知告
    訴人之機車倒地之情形，其事後回到現場，只是要幫忙扶起告訴人云云。
二、經查，前述犯罪事實，業據告訴人乙○○、丙○○二人，於警訊時及屢次偵審中
    指訴歷歷，而互核二人之陳述亦甚一致，且有道路交通事故調查報告表一紙及現
    場蒐證照片十五張在卷可證；又告訴人乙○○、丙○○二人，因被告甲○○駕車
    擦撞倒地後，分別受有如事實欄所載之傷害，復有台南市郭綜合醫院八十九年十
    一月九日診斷證明書二紙附卷足參。
三、其次，被告甲○○所騎之機車，於行經前述交岔路口時，確有與告訴人乙○○所
    騎之機車發生碰撞之事實，除據告訴人乙○○、丙○○二人於警訊時及偵審中屢
    次指訴明確外，被告亦於警方初訊時自承：「對方當時車速很快，摩擦我的右視
    鏡，對方緊急煞車等語（八十九年十一月五日警訊筆錄參照），而參見警卷第十
    三頁正面所附之被告機車照片，亦可知悉被告之右後視鏡，確有翻轉之情形，顯
    見被告所騎之機車，與告訴人乙○○所騎之機車，於上開交岔路口，曾有發生碰
    撞之事實，應堪認定。況被告亦坦承：本件交通事故發生後，其係因另一駕駛人
    駕車追及，告知其應返回事故現場處理相關事宜，始於離開現場後，再度回到事
    故地點等情，且衡諸常情，假若被告之機車未與告訴人乙○○所騎之機車發生碰
    撞，而僅係告訴人乙○○自己駕車不慎跌倒，則與告訴人毫不相識之路過駕駛人
    ，應無多事追趕並攔阻被告之理。再者，被告於警方初次偵訊時即已供認：「我
    車繼續駕駛距肇事地點的第一條巷子右轉約十五公尺時，才被一位駕駛自小客車
    的人叫住，並跟我說，雖然對方撞倒你，但你也要下車看看對方。」等語（同上
    述警訊筆錄參照），足見該年籍、姓名不詳之駕駛人，亦已看見被告之機車，曾
    與告訴人乙○○之機車發生碰撞之情形，才會對被告說：「雖然是對方撞到你」
    等語。從而，被告所騎之機車與告訴人乙○○所騎之機車，於右述時、地，有發
    生碰撞之事實，應無疑義。
四、至告訴人乙○○於警訊時曾指稱：其係煞車不及而撞及對方車輛右側車身肇事等
    語，而於偵查中則陳稱：其係撞到被告車子尾端等情，二者之陳述雖非完全一致
    ，然其所騎之機車，確係擦撞被告甲○○所騎機車之車身右後部位之基本事實，
    並無二致，是其上開所述內容，經核尚無出入之處。又證人即當日據報前往現場
    處理之台南市警察局交通隊警員林永福，亦於原審調查時，到庭結證稱：「排氣
    管（指被告之機車）損傷應是刮痕，但不是很明顯，依我的判斷應是新擦痕，也
    應有稍微刮痕，而被告在作警訊筆錄時，有承認有擦撞到自己右後視鏡，他也說
    沒有帶駕照，所以才離開，警訊筆錄是依被告據實陳述，也經過被告自己詳細閱
    讀後簽名，而且當場被告的機車右照鏡也有往外翻（如卷附照片所示）」等語（
    參見原審九十年六月一日訊問筆錄），是被告之機車於肇事後，亦非如被告所言
    ：並無任何刮擦痕跡之情形。另告訴人乙○○之機車係因被告貿然左轉，而閃煞
    不及，始與被告之機車發生擦撞，且擦撞之處，除右後視鏡外，則為被告機車之
    右後方，而非該機車之中間重心處，是被告之機車未因該次擦撞，而導致重心不
    穩倒地之情事，本屬可能，自難僅以被告之機車未倒地，即認二車並無擦撞之事
    實。再者，因被告之機車係於左轉彎時，而與直行之告訴人所騎之機車發生擦撞
    ，故二機車發生擦撞時，應係接近垂直狀態，而告訴人乙○○所騎之機車，又係
    撞及被告機車之右後方，是該撞擊力道非需相當強烈，即可能造成告訴人所騎機
    車倒地之結果，且被告之機車因之受損相當輕微，亦不違常理。綜上所述，被告
    所駕駛之機車，於前述時、地，確有與告訴人乙○○所騎之機車發生碰撞，是被
    告右述所辯：未與告訴人之機車發生碰撞云云，顯係犯後畏罪卸責之詞，委不足
    採。
五、按汽車行駛至交岔路口，左轉彎時，應行至交岔路口中心處左轉，並不得佔用來
    車道搶先左轉；又轉彎車應讓直行車先行，道路交通安全規則第一百零二條第一
    項第四款、第六款分別定有明文，本件被告甲○○駕車行經交岔路口時，理應注
    意上述道路交通安全規則，而本件案發當時天候晴朗、路面乾燥無缺陷、道路上
    未有任何障礙物、視距復屬良好等情，則有道路交通事故調查報告表載明可考，
    據此判斷，客觀上亦無不能注意之情事，又觀諸前述道路交通事故調查報告表之
    現場圖可知，該油漬位置，應係告訴人乙○○所騎機車，因碰撞後之倒地處，據
    此足以判斷二車之撞擊位置，就被告之行車路線而言，應未達於交岔路口之中心
    處，顯見被告係疏未行至交岔路口中心處，並未注意讓直行車先行，即貿然左轉
    彎，以致騎機車直行之告訴人乙○○，見狀閃煞不及，而與被告之機車發生碰撞
    ，是本件被告之駕駛行為，具有過失甚明。況本件經送台灣省台南區行車事故鑑
    定委員會鑑定結果，亦認被告甲○○與告訴人乙○○所騎之機車如有接觸，則被
    告之前開駕駛行為，係本件車禍之肇事主因等情，此有該委員會九十年四月二十
    日南鑑字第九００三九八號函及所附之鑑定意見書一份在卷足憑，益證被告駕車
    肇事致告訴人等人受傷之行為，確有過失，無庸置疑。
六、末查，告訴人乙○○及丙○○二人，係因此次車禍而分別受有如事實欄所載之傷
    害，故被告甲○○之過失駕駛行為，與告訴人二人所受之傷害結果間，復具有相
    當因果關係。又被告係駕駛機車於左轉彎時，和告訴人乙○○所騎之機車發生碰
    撞，而致告訴人乙○○之機車倒地，是其對於告訴人乙○○、丙○○二人，因而
    受傷之情形，實難委為不知，然其致告訴人二人受傷後，竟未下車察看二人之傷
    勢，僅回頭一看，隨即駕車逕自逃離現場，嗣後係經另一名年籍、姓名不詳駕駛
    人，駕車前往追趕攔阻後，始於約十分鐘後，再返回現場處理，顯見被告有駕車
    肇事致人受傷而逃逸之行為，亦無疑義。從而，本件事證已甚明確，被告過失傷
    害及駕車肇事逃逸之公共危險犯行，均堪認定。
七、核被告甲○○上開所為，係犯刑法第一百八十五條之四之駕車肇事逃逸罪及刑法
    第二百八十四條第一項前段之普通過失傷害罪。又其所犯之過失傷害罪，係於同
    一時、地，一行為而觸犯二過失傷害罪名，為想像競合犯，應依刑法第五十五條
    之規定，從一重之過失傷害罪處斷。至被告所犯上開二罪間，行為不同、罪名互
    異，應分論併罰。原審適用刑法第一百八十五條之四、第二百八十四條第一項前
    段、第五十五條、第五十一條第五款、第七十四條第一款、第九十三條第一項，
    罰金罰鍰提高標準條例第一條前段之規定，並審酌被告犯罪之動機、目的、手段
    ，其生活狀況、智識程度，與本件犯罪所生之危險、損害，及本件告訴人乙○○
    、丙○○二人所受之傷勢雖非嚴重，然被告之過失程度，經核則非輕微，且被告
    肇事後至今，仍未就民事損害賠償事宜，與告訴人達成和解，而其犯罪後猶飾詞
    卸責，矢口否認所為，其犯後態度實屬不佳等一切情狀，量處過失傷害人部分有
    期徒刑參月；又駕駛動力交通工具肇事，致人傷而逃逸部分，處有期徒刑拾月。
    並定應執行有期徒刑壹年，以示懲儆。並以：被告前未曾受有期徒刑以上刑之宣
    告，有臺灣高等法院被告全國前案紀錄表一紙在卷為憑，其經此教訓後，應知所
    警惕，信無再犯之虞，因認所宣告之刑，以暫不執行為適當，併諭知緩刑四年，
    惟緩刑期內尚有交專人長期輔導之必要，故併諭知緩刑期內交付保護管束，以觀
    後效，並促自新。本院經核原審認事用法俱無不合，量刑亦稱妥適，被告上訴意
    旨否認犯罪，指摘原判決不當，並無可取，為無理由，應予駁回。
八、被告經合法傳喚，無正當理由於審判期日不到庭，不待其陳述逕行判決。
據上論結，應依刑事訴訟法第三百六十八條，第三百七十一條，判決如主文。
本案經檢察官吳忠賢到庭執行職務。
中    華    民    國      九十      年      十一      月      十四      日
                                  臺灣高等法院臺南分院刑事第三庭
                                      審判長法官  黃    崑    宗
                                            法官  莊    俊    華
                                            法官  林    勝    木
右正本證明與原本無異。
如不服本判決，應於判決送達後十日內向本院提出上訴狀，其未敘述理由者並應於提
出上訴狀後十日內向本院補提理由書（應附繕本)。
                                      法院書記官  吳    秋    賢
中    華    民    國      九十      年      十一      月      十六      日
附錄：本判決論罪科刑法條
中華民國刑法第一百八十五條之四
駕駛動力交通工具肇事，致人死傷而逃逸者，處六月以上五年以下有期徒刑。
中華民國刑法第二百八十四條第一項
 (過失傷害罪)
因過失傷害人者，處六月以下有期徒刑、拘役或五百元以下罰金，致重傷者，處一年
以下有期徒刑、拘役或五百元以下罰金。


司法院資訊處製作；財團法人民間司法改革基金會備份。
